【裁判字號】    92,台抗,483
【裁判日期】    921120
【裁判案由】    偽造文書聲請法官迴避
【裁判全文】
最高法院刑事裁定                                九十二年度台抗字第四八三號
    抗  告  人  甲○○
右抗告人因偽造文書案件，不服台灣高等法院中華民國九十二年十月十五日駁回其聲
請法官迴避之裁定（九十二年度聲字第一一三八號），提起抗告，本院裁定如左：
    主  文
抗告駁回。
    理  由
本件原裁定以抗告人甲○○因連續行使偽造私文書案件，聲請法官迴避，其聲請意旨
謂法官徐世禎曾參與台灣台北地方法院九十一年度易字第九八六號偽造文書一案之審
判，此案與抗告人上訴審理中之台灣高等法院九十一年度上訴字第一五六七號偽造文
書案件為同一案件，該法官已無法依無罪推定原則審理此案，爰依法聲請迴避，以示
公正云云。惟按刑事訴訟法第十七條第八款所謂法官曾參與前審之裁判應自行迴避者
，係指其對於當事人所聲明不服之裁判，曾經參與，按其性質，不得再就此項不服案
件執行裁判職務而言。至法官曾參與第二審之裁判，經上級審發回更審後，再行參與
，其前後所參與者，均為第二審之裁判，與曾參與當事人所不服之第一審裁判，而再
參與其不服之第二審裁判者不同，自不在應自行迴避之列。次按當事人聲請法官迴避
，以有刑事訴訟法第十八條第一、二兩款所列情形之一者為限，亦即需法官有刑事訴
訟法第十七條各款所列應自行迴避，不得執行職務之情形而不自行迴避，或除該等情
形以外，足認其執行職務有偏頗之虞者，當事人始得聲請法官迴避。而刑事訴訟法第
十八條第二款所謂足認其執行職務有偏頗之虞者，係指以一般通常之人所具有之合理
觀點，對於該承辦法官是否為公平之裁判，均足產生懷疑；且此種懷疑之發生，存有
其客觀之原因，而非僅出諸當事人自己主觀之判斷者，始足當之。若僅以空言攻訐，
私意揣測，或對法官之指揮訴訟或訊問方式不滿，均不得據為聲請之理由。至於訴訟
上之指揮，乃專屬於法院之職權，當事人之主張、聲請，在無礙於事實之確認以及法
的解釋適用之範圍下，法院固得斟酌其請求以為訴訟之進行，但仍不得以此對當事人
之有利與否，作為其將有不公平裁判之依據，更不得以此訴訟之進行與否，乃謂有偏
頗之虞，而聲請法官迴避。卷查，台灣台北地方法院九十一年度易字第九八六號偽造
文書案件與台灣高等法院九十一年度上訴字第一五六七號偽造文書案件非屬同一案件
（見原裁定理由三至五），抗告人復未主張具體事證，足認由該法官審判恐有偏頗之
虞情形，核與刑事訴訟法第十八條之規定不符，原裁定駁回其聲請，經核於法尚無不
合。抗告意旨仍執陳詞，謂法官先後參與一、二審裁判，雖非同一案件，亦須迴避，
台灣台北地方法院九十一年度易字第九八六號偽造文書案件與台灣高等法院九十一年
度上訴字第一五六七號偽造文書案件為同一案件等語，泛言指摘原裁定不當，難認有
理由，應予駁回。
據上論結，應依刑事訴訟法第四百十二條，裁定如主文。
中      華      民      國    九十二    年     十一     月     二十     日
                              最高法院刑事第五庭
                                  審判長法官  謝  家  鶴
                                        法官  洪  文  章
                                        法官  花  滿  堂
                                        法官  陳  世  淙
                                        法官  洪  佳  濱
      右正本證明與原本無異
                                              書  記  官
中      華      民      國    九十二    年     十二     月      四      日


司法院資訊處製作；財團法人民間司法改革基金會備份。
